臺灣臺北地方法院刑事判決　　　　　　　93年度訴字第1296號
公　訴　人　臺灣臺北地方法院檢察署檢察官
被　　　告　乙○○
選任辯護人　陳福寧律師
上列被告因違反公司法案件，經檢察官提起公訴（93年度偵字第
8609號），本院判決如下：
    主  文
乙○○共同公司負責人，公司應收之股款，股東並未實際繳納，
而以申請文件表明收足，處有期徒刑肆月，如易科罰金，以佰
元折算壹日。
    事  實
一、緣丁○○（另案審理中）係位於台北市大安區○○○路○ 段
    79 號5樓之2 「東盛行銷顧問有限公司」（下稱東盛公司）
    之董事長，為公司負責人，明知公司申請增加資本變更登記
    時，對股東應收之股款應實際繳納，不得僅以申請文件表明
    收足，詎其於民國92年4 月間辦理東盛公司增加資本變更登
    記時，明知東盛公司增加資本登記之資本額為新台幣（下同
    ）25,000,000元，公司股東曾炎星、劉怡伶、游寶珠、吳定
    冀及其本人均未實際繳納股款，竟與乙○○、甲○○（未據
    起訴）及當時負責辦理東盛公司增資案申請登記業務之「合
    承會計師事務所」（設於台北市○○○路5 巷10之1 號6 樓
    ）之會計師丙○○（未據起訴）、職員黃秉程（原名戊○○
    ，未據起訴），基於共同之犯意聯絡，為求東盛公司增資案
    順利通過，由丁○○委由丙○○指示黃秉程委請甲○○代籌
    得東盛公司增資時所需之資金，甲○○乃向乙○○借調取得
    東盛公司增加資本登記時所須收足之股款24,000,000元，由
    乙○○於92年4 月16日，自其設於台北銀行基隆路分行帳號
    00 0-000-000000 號帳戶支取24,000,000元轉存丁○○設於
    臺北銀行嘉興分行帳號000-000-000000號帳戶後，旋於同日
    領取24,000,000元，再以丁○○、曾炎星、吳定冀、劉怡伶
    、游寶珠名義，分別存入20,400,000元、900,000 元、900,
    000 元、900,000 元、900,000 元至臺北銀行嘉興分行帳號
    000-000-000000號東盛公司活期存款帳戶內，以取得存款證
    明，充作已收足增加資本之股款證明，其後於92年4 月22日
    由合承會計師事務所持以向台北市商業管理處申請東盛公司
    增資案變更登記，而該24,000,000元，則旋於同年4 月18日
    ，由乙○○自前開臺北銀行嘉興分行東盛公司帳戶分別提領
    1,000,000 元及23,000,000元後，乙○○將其中23,000,000
    元存入上揭臺北銀行嘉興分行丁○○帳戶後，再自臺北銀行
    嘉興分行丁○○帳戶提領1,000,000 元、2,000,000 元及
    20,000,000元，再將其中2,000,000 元、20,000,000元分別
    存入上揭臺北銀行基隆路分行乙○○帳戶及臺北市第九信用
    合作社安和分社0000000000000000號乙○○帳戶內。
二、案經臺灣臺北地方法院檢察署檢察官自動檢舉偵查而起訴。
    理  由
一、認定犯罪事實所憑的證據及理由：
  (一)證人即共犯丁○○證述其為東盛公司負責人，因東盛公司擬
    增資改組登記為股份有限公司，發行股票，再以股票申請募
    股，其向丙○○表示資金不足，丙○○則表示會計師事務所
    會將增資案所需資金處理到好，只要付10多萬元費用給會計
    師事務所，東盛公司股東實際上沒有出資，其依丙○○指示
    前往臺北銀行嘉興分行開設東盛公司帳戶後，將東盛公司帳
    戶存摺、印鑑章均交給丙○○處理，東盛公司並經驗資審核
    通過等情。
  (二)證人即共犯丙○○證稱於92年4 月間，其受丁○○委託辦理
    東盛公司增資案的簽證查核，東盛公司要從原來資本額為1,
    000,000 元的有限公司，增資改組為資本額25,000,000元的
    股份有限公司，需要24,000,000元的資金，東盛公司提出台
    北銀行嘉興分行存摺作為增資資金證明等情。
  (三)證人即共犯黃秉程證述於92年4 月間，我在合承會計師事務
    所擔任審計組副組長，東盛公司增資案有委託丙○○會計師
    做增資的查核簽證，丁○○有向我表示需要資金，我有引介
    丁○○向甲○○借款，甲○○到合承會計師事務所都是找我
    等情。
  (四)證人即共犯甲○○證稱於92年4 月間，因黃秉程說他有需要
    ，要我幫他調資金，所以我向被告借24,000,000元，並依黃
    秉程指示，於92年4 月16日將24,000,000元匯到台北銀行嘉
    興分行丁○○帳戶，黃秉程將東盛公司及丁○○的台北銀行
    嘉興分行帳戶存摺、開戶印章交給我保管等情。
  (五)被告對於甲○○向其借款24,000,000元，將錢匯入丁○○帳
    戶係依甲○○的指示，匯款後，甲○○表示所匯帳號不對，
    而約其在銀行見面要重新再匯款，是由其與甲○○去銀行辦
    理轉匯，將二千四百萬元改以丁○○、曾炎星、劉怡伶、游
    寶珠、吳定冀存入台北銀行嘉興分行東盛公司帳戶內；92年
    4 月18日甲○○表示要還錢，約其在銀行碰面，因其需用現
    金，所以提領現金1,000,000 元，另23,000,000元則自東盛
    公司帳戶轉到丁○○帳戶後，再自丁○○帳戶提領1,000,00
    0 元現金，將2,000,000 元存入其台北銀行基隆路分行帳戶
    ，另20,000,000元存入其台北市第九信用合作社帳戶內，所
    有存款取款憑條、存款存入憑條均係其所填寫等情供白承認
    。
  (六)並有被告乙○○臺北銀行嘉興分行帳號000-000-000000號帳
    戶往來明細、東盛公司臺北銀行嘉興分行帳號000-000-0000
    00號帳戶往來歸戶查詢、對帳單查詢、存摺類存款取款憑條
    、存摺類存款存入憑條、臺北銀行嘉興分行92年8 月28日北
    銀嘉興字第926016500 號函附卷可稽，足證東盛公司帳戶於
    前開24,000,000元股款係自被告乙○○臺北銀行基隆路分行
    帳號000-000-000000號帳戶匯入丁○○臺北銀行嘉行分行帳
    號000-000-000000號帳戶，再分別以丁○○、曾炎星、吳定
    冀、劉怡伶、游寶珠名義轉入東盛公司臺北銀行嘉興分行00
    0-000-000000號帳戶供驗資之用，隨即自上開東盛公司臺北
    銀行嘉興分行帳戶提領現金1,000,000 元，並轉支23,000,0
    00元至上開丁○○臺北銀行嘉興分行帳戶等事實。
  (七)此外，依臺北銀行嘉興分行帳號000-000-000000號丁○○帳
    戶往來明細、臺北銀行存摺類存款取款憑條、存摺類存款存
    入憑條、入戶電匯申請代收入傳票臺北市第九信用合作社安
    和分行帳號0000000000000000號被告乙○○帳戶往來明細、
    所示，於92年4 月18日，上開丁○○臺北銀行嘉興分行帳戶
    內之23,000,000元，經提領現金1,000,000 元，另2,000,00
    0 元、20,000,000元則分別轉入上開被告乙○○臺北銀行基
    隆路分行帳戶及台北市第九信用合作社安和分社帳戶內。
  (八)是依上開被告自白、證人丁○○、丙○○、黃秉程、甲○○
    之證述及卷內資料，足以認定東盛公司負責人丁○○委由合
    承會計師事務所會計師丙○○包辦借款假驗資，而由丙○○
    指示黃秉程委請甲○○代籌資金，由甲○○向被告借調取得
    東盛公司增加資本登記時所須收足之股款24,000,000元，被
    告則依甲○○所給丁○○、東盛公司資料，存提款項於丁○○、東盛公司帳戶，以製造東盛公司股東已繳足股款假象，
    旋於3 日後由被告領回所借款項等情至明。
二、對於被告辯解本院之判斷：
  (一)被告辯稱對於該24,000,000元係充作東盛公司增資股款供驗
    資之用，其不知情，將24,000,000元存入丁○○帳戶後再領
    出，改以丁○○、曾炎星、吳定冀、劉怡伶、游寶珠名義分
    別存入20,400,000元、900,000 元、900,000 元、900,000
    元、900,00 0元至東盛公司帳戶，是因為甲○○告知存錯帳
    號。
  (二)不採之理由：
    1.被告上開所辯，核與證人甲○○證述匯入帳號均係依黃秉
      程指示與被告共同前往匯款，丁○○及東盛公司存摺、印
      章均由其保管等情節既屬有悖，所辯已難遽採。
    2.縱認被告所辯存入24,000,000元至臺北銀行銀嘉興分行丁○○帳戶係甲○○告知帳號有誤乙節為可採，惟臺北銀行
      嘉興分行丁○○帳戶帳號既為錯誤之帳戶，為何被告仍於
      92 年4月18日自臺北銀行嘉興分行東盛公司帳戶提領24,0
      00,000元後，將其中23,000,000元存入丁○○帳戶？衡情
      倘存款誤存他人帳戶，即有遭該他人提領之風險存在，惟
      被告卻於92年4 月18日取回借予甲○○之24,000,000元時
      ，復自東盛公司提款23,000,000元存至丁○○帳戶，再自
      丁○○帳戶轉存2,000,000 元、20,000,000元至其個人臺
      北銀行基隆路分行及臺北市第九信用合作社安和分社帳戶
      ，又再度誤存丁○○帳戶，再冒存款誤存他人帳戶之風險
      ？顯見被告如此存提款並非出於偶然之錯誤。況證人甲○○於本院證稱於92年4 月16日至同年月18日間，丁○○及
      東盛公司之存摺均由其保管，益見被告辯稱將款項存入丁○○帳戶係出於錯誤云云，顯卸臨訟卸責之詞，不足採信
      。本件事證明確，被告犯行洵堪認定，應予依法論科。
三、論罪科刑之理由：
  (一)核被告及丁○○、丙○○、黃秉程、甲○○所為，均係犯公
    司法第9 條第1 項之公司負責人對於公司應收之股款，股東
    並未實際繳納，而以申請文件表明收足罪。被告雖非公司負
    責人，惟依刑法第31條第1 項規定：因身分成立之罪，其共
    同實施者，雖四特定關係，仍無共犯論，而論以公司法第九
    條第三項之罪之共同正犯。
  (二)審酌被告為貪圖借款借款，借款給東盛公司作為虛假之增資
    之證明，足以影響政府對公司之管理，及被告生活狀況、智
    識程度、犯罪之動機、目的、手段、涉案情符及犯罪後之態
    度等一切情狀，量處如主文所示之刑，並諭知易科罰金之折
    算標準，以示懲儆。
四、適用法律：
  (一)程序法方面：刑事訴訟法第299 條第1 項前段。
  (二)公司法第9 條第1 項、刑法第11條前段、第28條、第31條第
    1 項，罰金罰鍰提高標準條例第2條，判決如主文。
本案經檢察官彭慶文到庭執行職務
中　　華　　民　　國　　93　　年　　12　　月　　31　　日
　　　　　　　　　刑事第十三庭 審判長法  官  朱瑞娟
                                     法  官  吳佳薇
                                     法　官　陳慧萍
上正本證明與原本無異。
如不服本判決，應於判決送達後十日內向本院提出上訴狀（應抄
附繕本）。告訴人或被害人如對於本判決不服者，應具備理由請
求檢察官上訴，其上訴期間之計算係以檢察官收受判決正本之日
期為準。
　　　　　　　　　　　　　　　　     書記官　何適熹
中　　華　　民　　國　　94　　年　　1 　　月　　10　　日
附錄本案論罪科刑法條：
公司法第9條：
公司應收之股款，股東並未實際繳納，而以申請文件表明收足，
或股東雖已繳納而於登記後將股款發還股東，或任由股東收回者
，公司負責人各處五年以下有期徒刑、拘役或科或併科新臺幣五
十萬元以上二百五十萬元以下罰金。
有前項情事時，公司負責人應與各該股東連帶賠償公司或第3 人
因此所受之損害。
第1 項裁判確定後，由檢察機關通知中央主管機關撤銷或廢止其
登記。但裁判確定前，已為補正或經主管機關限期補正已補正者
，不在此限。
公司之設立或其他登記事項有偽造、變造文書，經裁判確定後，
由檢察機關通知中央主管機關撤銷或廢止其登記。
